【裁判字號】    90,易,1630
【裁判日期】    900827
【裁判案由】    詐欺
【裁判全文】
臺灣臺南地方法院刑事判決                          九十年度易字第一六三號
    公  訴  人  臺灣台南地方法院檢察署檢察官
    被      告  甲○○
右列被告因詐欺案件，經檢察官提起公訴（九十年度偵緝字第三九○號），本院判決
如左：
    主  文
甲○○共同連續意圖為自己不法之所有，以詐術使人將本人之物交付，處有期徒刑肆
年。
    事  實
一、甲○○於民國八十六年二月二十一日在大眾商業銀行南台南分行（原為台南市第
    十信用合作社儲蓄部）開設支票存款戶，於八十六年四月至十月間已有十四次註
    銷及二次退票紀錄，嗣因經濟狀況不佳，已無支付能力，竟與綽號「阿明」（真
    實身份不詳）等人，共同基於意圖為自己不法所有概括犯意之聯絡，由甲○○於
    八十八年七月二十日、八月十二日、十月七日、十一月二十九日，連續在慶豐商
    業銀行永康分行、台灣省合作金庫台南支庫、台南市第三信用合作社安平分社、
    台南市第五信用合作社友愛分社開設支票存款戶，使各銀行誤信其具有資力，而
    同意其開戶請領支票使用，初則以少量支票兌現表徵其信用，嗣則大量請領空白
    支票（有二十五張一本與五十張一本者），並在支票上加蓋印鑑章後，由「阿明
    」負責介紹買主，自八十八年七月間起至同年四月間止，連續以每本新台幣（下
    同）五萬或六萬元不等之代價出售與知情之不特定人使用或轉售獲利，詎上開支
    票經屆期提示，多未獲付款而遭退票，迄八十九年十二月二十一日止，上開支票
    計遭退票達三百六十九張，退票金額高達六千七百九十五萬六千四百七十四元。
    嗣因台南縣調查站人員於八十八年十二月二十二日，在台南市○○路一八七號丙○○營業所及住所等地實施搜索，查扣丙○○（業經臺灣台南地方法院檢察署於
    八十九年十一月十九日以八十九年度偵字第四○三八號提起公訴，現在本院八十
    九年度訴字第一四五四號案審理中）販售甲○○所申用之大眾銀行南台南分行存
    摺、支票簿各一本；復因丁○○為給付貨款，而於八十九年三、四月間，持甲○○所申用三信安平分社、大眾銀行南台南分行支票二紙與乙○○，致乙○○陷於
    錯誤，給付票款溢額六萬七千元與丁○○（經臺灣台南地方法院檢察署八十九年
    度偵字第七八三六號通緝中），而循線查獲上情。
二、案經臺灣台南地方法院檢察署檢察官自動檢舉偵查起訴。
    理  由
一、訊據被告甲○○對於右揭事實均坦承不諱，並有台南縣調查站於上開時地查扣案
    外人丙○○所販售使用之被告甲○○所申用之大眾銀行南台南分行存摺及空白支
    票簿各一本（尚餘二十四張）等物扣案可稽。又被告於八十六年二月二十一日在
    大眾銀行南台南分行開設支票存款戶，八十六年四月二十一日至同年十月十三日
    止，已有十四次註銷、二次退票紀錄，有大眾銀行南台南分行函覆開戶資料暨台
    南市票據交換所退票明細表在卷可參，足見被告已債信不佳。被告復於八十八年
    七月二十日、八月十二日、十月七日、十一月二十九日，連續在慶豐商業銀行永
    康分行、台灣省合作金庫台南支庫、台南市第三信用合作社安平分社、台南市第
    五信用合作社友愛分社開設支票存款戶，初以少量支票兌現表徵其信用，嗣則大
    量請領空白支票簿，並自八十九年三月二十七日起大量退票，迄至八十九年十二
    月二十一日止，退票張數共達三百六十九張，退票金額高達六千七百九十五萬六
    千四百七十四元。均有慶豐商業銀行永康分行、台灣省合作金庫台南支庫、台南
    市第三信用合作社安平分社、台南市第五信用合作社友愛分社函覆之開戶資料、
    交易明細、領用支票紀錄暨台南市票據交換所檢送之退票明細表附卷可佐。參以
    另案被告丙○○於偵查中供稱，其已使用被告甲○○支票數張之情；及案外人李
    志忠於另案指訴案外人丁○○於八十九年三月、四月間，持被告所有三信安平分
    社、大眾銀行南台南分行支票二紙，佯稱為工作取得之客票，用以支付積欠之貨
    款，致李志忠不疑給付票款溢額六萬七千元之情；以及被告於偵查中供述，其於
    八十八年間與人合夥開ＰＵＢ，至同年年底因生意不好沒賺而結束營業，之後就
    沒工作，僅從事一些外務等情，顯見被告於八十八年、八十九年間已失支付能力
    ，無意兌現支票債務，猶將已蓋好印鑑之空白支票簿販售不特定人牟利，並供渠
    等轉售或使用圖利，縱被告對於買入該空白支票之人欲以該支票從事何種詐欺行
    為，並未細知，然其對於所販售之支票將不獲付款而遭退票結果，顯有預見且不
    違其本意，足認被告於發票之初即有（或至少有）利用上開支票詐騙財物之故意
    （或不確定故意）甚明。綜上所述，本件事證已甚明確，被告犯行堪予認定。
二、核被告甲○○所為係犯刑法第三百三十九條第一項詐欺罪，被告與綽號「阿明」
    等人就上開犯行，有犯意聯絡，行為分擔，應論以共同正犯。被告先後多次犯行
    ，時間緊接，所犯為構成要件相同之罪名，應論以連續犯，並依法加重其刑。爰
    審酌被告為圖暴利而犯罪，明知債信不佳，無支付能力，猶向多家銀行請領空白
    支票販售他人得利、手段惡劣，造成退票張數及金額甚高，對金融機構及市場交
    易危害甚鉅，惟犯後坦承犯行、已有悔意等一切情狀，量處如主文所示之刑。
據上論斷，應依刑事訴訟法第二百九十九條第一項前段，刑法第二十八條、第五十六
條、第三百三十九條第一項，罰金罰鍰提高標準條例第一條前段，判決如主文。
中      華      民      國      九十      年      八      月    二十七  日
                              臺灣臺南地方法院刑事第二庭
                                      法  官  賴  純  慧
右正本證明與原本無異
如不服本判決應於送達後十日內向本院提出上訴狀
                                      書記官  莊  淑  雅
中      華      民      國      九十      年      八      月    二十七  日
附錄本案論罪科刑法條全文：
刑法第三百三十九條第一項。
    意圖為自己或第三人不法之所有，以詐術使人將本人或第三人之物交付者，處五
    年以下有期徒刑、拘役或科或併科一千元以下罰金。以前項方法得財產上不法之
    利益或使第三人得之者，亦同。
    前二項之未遂犯罰之。


司法院資訊處製作；財團法人民間司法改革基金會備份。
